臺灣新北地方法院刑事判決
111年度審訴字第229號
公  訴  人  臺灣新北地方檢察署檢察官
被      告  蕭翰擇



上列被告因違反廢棄物清理法案件，經檢察官提起公訴（110 年
度偵緝字第2857號、第2858號），本院判決如下：
    主  文
蕭翰擇犯廢棄物清理法第四十六條第四款前段之非法清除廢棄物
罪，共貳罪，各處有期徒刑陸月，如易科罰金，均以新臺幣壹仟
元折算壹日。應執行有期徒刑玖月，如易科罰金，以新臺幣壹仟
元折算壹日。
未扣案之犯罪所得新臺幣捌仟元沒收，於全部或一部不能沒收或
不宜執行沒收時，追徵其價額。
    事實及理由
壹、查被告蕭翰擇所犯均係死刑、無期徒刑、最輕本刑為3 年以
    上有期徒刑以外之罪，其於準備程序就被訴事實為全部有罪
    之陳述，經告知簡式審判程序之旨，並聽取其及檢察官之意
    見後，本院認無不得或不宜改依簡式審判程序進行之處，爰
    依刑事訴訟法第273 條之1 第1 項、第284 條之1 之規定，
    裁定進行簡式審判程序。
貳、本案犯罪事實及證據，除下列事項應予更正、補充外，餘均
    引用附件即檢察官起訴書之記載：
一、證據並所犯法條欄一證據清單編號3 證據名稱欄所載之「偵
    查中之證述」，應更正為「警詢中之證述」。
二、補充「被告蕭翰擇於111 年6 月30日本院準備程序及審理時
    之自白（參本院卷附當日各該筆錄）」為證據。
叁、論罪科刑：
一、核被告所為，均係犯廢棄物清理法第46條第4 款前段之非法
    清除廢棄物罪。而被告雖有附件犯罪事實欄一所載之刑事案
    件執行紀錄，更有前次有期徒刑執行完畢之日距離實行本件
    各該犯行之行為日皆在5 年內之情形，此觀卷附臺灣高等法
    院被告前案紀錄表之記載自明，然本院考量其先前係觸犯過
    失致死案件，在犯罪類型、罪質、侵害法益等面向，難認與
    本件各該犯行有何關聯，而遍觀檢察官提出之卷附事證，尚
    難遽認就被告所為本件各該犯行，有何加重其刑之必要性，
    故不再援引累犯規定針對相同素行重複評價並加重其刑。
二、按犯罪之情狀顯可憫恕，認科以最低度刑仍嫌過重者，得酌
    量減輕其刑，刑法第59條定有明文。刑事審判旨在實現刑罰
    權之分配的正義，故法院對有罪被告之科刑，應符合罪刑相
    當之原則，使輕重得宜，罰當其罪，以契合社會之法律感情
    ，此所以刑法第57條明定科刑時應審酌一切情狀，尤應注意
    該條所列10款事項以為科刑輕重之標準，並於同法第59條賦
    予法院以裁量權，如認犯罪之情狀可憫恕者，得酌量減輕其
    刑，俾使法院就個案之量刑，能斟酌至當。而刑法第59條規
    定犯罪之情狀可憫恕者，得酌量減輕其刑，其所謂「犯罪之
    情狀」，與同法第57條規定科刑時應審酌之一切情狀，並非
    有截然不同之領域，於裁判上酌減其刑時，應就犯罪一切情
    狀（包括第57條所列舉之10款事項），予以全盤考量，審酌
    其犯罪有無可憫恕之事由（即有無特殊之原因與環境，在客
    觀上足以引起一般同情，以及宣告法定低度刑，是否猶重等
    等），以為判斷。查被告實行本件各該犯行所清運者，皆係
    一般裝潢所生之廢棄物，數量概非巨大，所造成之危害程度
    亦較輕微，與非法清運足以污染環境衛生之大量一般廢棄物
    ，抑或具有毒性、危險性且濃度或數量足以影響人體健康或
    污染環境之有害事業廢棄物相比，其惡性及危害程度實難相
    提並論，在客觀上足以引起一般人之同情，確有情輕法重之
    感，本院認倘科以法定最低本刑，仍嫌過苛，難謂符合罪刑
    相當性及比例原則，爰依刑法第59條規定，就被告所為本件
    各該犯行均酌減其刑，以求衡平。
三、審酌被告明知未經許可擅自進行清除廢棄物以牟益之舉，於
    法有違且不得為之，卻為私利而甘觸法網，顯見其法治觀念
    薄弱，皆為不該，惟念及被告犯後始終坦承全部犯行，態度
    勉可，又其所為對環境衛生、人體健康未見明顯重大之實害
    ，兼衡其前述有期徒刑執行完畢之素行實況、職業、教育程
    度、家庭經濟與生活狀況，暨其犯罪之動機、目的、手段等
    一切情狀，分別量處如主文第1 項所示之刑暨定應執行之刑
    ，並均諭知如易科罰金之折算標準，以資處罰。
四、查被告實行本件各該犯行而獲取之報酬合計新臺幣8 千元，
    概屬其犯罪所得，基於任何人不能保有犯罪所得之立法原則
    ，自應於主文第2 項宣告沒收，並於全部或一部不能沒收或
    不宜執行沒收時，追徵其價額。至被告用以載運廢棄物之車
    牌號碼000-0000號自用小貨車，實非被告所有，亦非違禁物
    或須義務沒收之物，故不予宣告沒收。
肆、本判決係依刑事訴訟法第310 條之2 及第454 條所製作之簡
    化判決，依法僅需記載犯罪事實、證據名稱及應適用之法條
    ，並得以簡略方式為之，如認定之犯罪事實、證據及應適用
    之法條，與檢察官起訴書之記載相同者，得引用之，附此敘
    明。
據上論斷，應依刑事訴訟法第273 條之1 第1 項、第299 條第1
項前段、第310 條之2 、第454 條（本件依刑事判決精簡原則，
僅記載程序法條文），判決如主文。
本案經檢察官林殷正偵查起訴，由檢察官陳炎辰到庭執行公訴。
中　　華　　民　　國    111   年 　   7 　月 　 19  　日
                 刑事第二十四庭  法  官　李俊彥   
以上正本證明與原本無異。
如不服本判決，應於判決送達後20日內敘明上訴理由，向本院提
出上訴狀（應附繕本），上訴於臺灣高等法院。其未敘述上訴理
由者，應於上訴期間屆滿後20日內向本院補提理由書「切勿逕送
上級法院」。
                                 書記官  林慈恩
中　　華　　民　　國    111   年 　   7 　月 　 19  　日
附錄本判決論罪之法律條文：
廢棄物清理法第41條
從事廢棄物清除、處理業務者，應向直轄市、縣（市）主管機關
或中央主管機關委託之機關申請核發公民營廢棄物清除處理機構
許可文件後，始得受託清除、處理廢棄物業務。但有下列情形之
一者，不在此限：
一、執行機關依第5 條第2 項、第6 項、第12條第1項辦理一般
    廢棄物之回收、清除、處理、再利用。
二、依第8 條規定緊急清理廢棄物所指定之設施或設備。
三、依第14條第2 項規定依中央主管機關公告或核准之方式清除
    、處理一般廢棄物。
四、依第18條第1 項規定回收、貯存、清除、處理一般廢棄物。
五、第28條第1 項第2 款、第3 款第2 目至第5 目、第4 款之清
    除機具、處理設施或設備。
六、目的事業主管機關依第33條、第34條規定自行或輔導設置之
    處理設施。
七、中央主管機關會同中央目的事業主管機關依第35條第1 項設
    置之設施。
八、其他經中央主管機關公告者。
前項公民營廢棄物清除處理機構許可文件之核發，應副知中央主
管機關。

廢棄物清理法第46條
有下列情形之一者，處1 年以上5 年以下有期徒刑，得併科新臺
幣1 千5 百萬元以下罰金：
一、任意棄置有害事業廢棄物。
二、事業負責人或相關人員未依本法規定之方式貯存、清除、處
    理或再利用廢棄物，致污染環境。
三、未經主管機關許可，提供土地回填、堆置廢棄物。
四、未依第41條第1 項規定領有廢棄物清除、處理許可文件，從
    事廢棄物貯存、清除、處理，或未依廢棄物清除、處理許可
    文件內容貯存、清除、處理廢棄物。
五、執行機關之人員委託未取得許可文件之業者，清除、處理一
    般廢棄物者；或明知受託人非法清除、處理而仍委託。
六、公民營廢棄物處理機構負責人或相關人員、或執行機關之人
    員未處理廢棄物，開具虛偽證明。
--------------------------------------------------------
附件：
臺灣新北地方檢察署檢察官起訴書
                                   110年度偵緝字第2857號
                                                第2858號
　　被　　　告　蕭翰擇　男　26歲（民國00年00月00日生）
　　　　　　　　　　　　住桃園市○○區○○路000號
　　　　　　　　　　　　居桃園市○○區○○街0號4樓407室
　　　　　　　　　　　　國民身分證統一編號：Z000000000號
上列被告因違反廢棄物清理法案件，業經偵查終結，已經偵查終
結，認應提起公訴，茲將犯罪事實及證據並所犯法條分敘如下：
　　　　　犯罪事實
一、蕭翰擇前因過失致死案件，經臺灣桃園地方法院以104年度
    交易字第366號判決判處有期徒刑6月，經上訴後，由台灣高
    等法院以判決駁回上訴並改判蕭翰擇緩刑5年確定，嗣經撤
    銷緩刑而於民國106 年8 月30日易科罰金執行完畢（於本案
    構成累犯）。其明知從事廢棄物清除業務，應向所屬之縣市
    主管機關或中央主管機關委託之機關申請核發公民營廢棄物
    清除機構許可文件後，始得受託從事清除廢棄物之業務，竟
    未向主管機關申請核發廢棄物清除機構之許可文件，即基於
    違法清除廢棄物之犯意，而為下列行為：
  ㈠於109 年11 月25日23時25分許，以每車新臺幣（下同）4,00
    0 元之代價，駕駛車牌號碼000-0000號自用小貨車，自向不
    知情之張朱男收取一般事業廢棄物後，載往新北市○○區○○○
    段○○○段000000地號傾倒，非法從事廢棄物之清除。
  ㈡又於109年12月4日22時4分許，以每車4,000 元之代價，駕駛
    車牌號碼000-0000號自用小貨車，自向不知情之張朱男收取
    一般事業廢棄物後，載往新北市○○區○○○段○○○段0000地號傾
    倒，非法從事廢棄物之清除。
二、案經佳福育樂事業股份有限公司、余騰河訴由新北市政府警
    察局報告偵辦。
　　　　　　 證據並所犯法條
一、證據清單及待證事實
編號 證據名稱 待證事實 1 被告蕭翰擇於警詢及偵查中之供述。 證明被告未持有公民營廢棄物清除機構許可文件而仍有張朱男借用車牌號碼000-0000號自用小貨車並以每次4000元之代價，為張朱男傾倒廢棄物之事實。 2 證人張朱男於警詢及偵查中之證述。 證明被告有向張朱男借用車牌號碼000-0000號自用小貨車並以每次4000元之代價，為張朱男傾倒廢棄物之事實。 3 證人即告訴人余騰河、告訴代理人許顯名於偵查中之證述。 證明新北市○○區○○○段○○○段000000地號、新北市○○區○○○段○○○段0000地號有遭被告非法傾倒廢棄物之事實。 4 新北市○○區○○○段○○○段000000地號之109年12月8日現場照片9張及新北市政府環境保護局稽查紀錄1份。 證明新北市○○區○○○段○○○段000000地號有遭被告非法傾倒廢棄物之事實。 5 新北市○○區○○○段○○○段0000地號之現場照片6張及新北市政府環境保護局稽查紀錄1份。 證明新北市○○區○○○段○○○段0000地號有遭被告非法傾倒廢棄物之事實。    6 警方調閱109年12月4日路口監視器之被告駕駛BBT-1530號自用小貨車行駛畫面翻拍照片6張。 證明被告有駕駛車牌號碼000-0000號自用小貨車至新北市○○區○○○段○○○段0000地號傾倒廢棄物之事實。 
二、按從事廢棄物清除業務者，應向直轄市、縣（市）主管機關
    或中央主管機關委託之機關申請核發公民營廢棄物清除機構
    許可文件後，始得受託清除廢棄物業務，廢棄物清理法第41
    條第1 項定有明文。是同法第46條第4 款「未依第41條第1 
    項規定領有廢棄物清除、處理許可文件，從事廢棄物貯存、
    清除、處理，或未依廢棄物清除、處理許可文件內容貯存、
    清除、處理廢棄物。」其後半段之犯罪主體係指已取得許可
    文件之廢棄物清理業者；前半段之犯罪主體既未明定限於業
    者，則依文義解釋，應認凡未領有許可文件，而從事廢棄物
    貯存、清除、處理，即該當於該罪之犯罪構成要件，不以廢
    棄物清理業者為限，亦即本法第46條第4 款之未領有許可文
    件清理廢棄物罪，其犯罪主體，不以廢棄物清理業者為限，
    只要未依第41條第1 項規定領有廢棄物清除、處理許可文件
    ，而從事貯存、清除、處理廢棄物，即為該當，最高法院10
    9 年度台上大字第3338號裁定意旨可資參照。是核被告就事
    實欄一、㈠㈡所為，均係犯廢棄物清理法第46條第4 款前段之
    非法清除廢棄物罪(共2罪)。又被告有如犯罪事實欄所載之
    犯罪科刑執行情形，有本署刑案資料查註紀錄表在卷可稽，
    則其前受有期徒刑執行完畢後，於5年以內故意再犯本件有
    期徒刑以上之罪，為累犯，請依司法院大法官解釋釋字第77
    5號解釋意旨，裁量是否加重最低本刑。被告如犯罪事實欄
    所載清運廢棄物所得8000元(計算式：4000+4000=8000)，請
    依刑法第38條之1第1項本文規定宣告沒收，如全部或一部不
    能沒收或不宜執行沒收，請依同條第3項規定，追徵其價額
    。
三、依刑事訴訟法第251條第1項提起公訴。 
　　此　　致
臺灣新北地方法院
中　　華　　民　　國　 110　　年　　12　　月　　10　　日
　　　　　　　　　　　　　檢　察　官    林殷正